【裁判字號】    96,重訴,58
【裁判日期】    970828
【裁判案由】    殺人
【裁判全文】
臺灣板橋地方法院刑事判決              96年度重訴字第58號
公  訴  人  臺灣板橋地方法院檢察署檢察官
被      告  甲○○
選任辯護人  蘇信誠  律師
上列被告因殺人案件，經檢察官提起公訴（96年度偵字第23813
號），本院判決如下：
    主  文
甲○○因過失致人於死，處有期徒刑貳年。又遺棄屍體，處有期
徒刑拾月。應執行有期徒刑貳年捌月。
    事  實
一、緣甲○○任職酒店經紀，負責仲介小姐前往酒店工作，如小
    姐依約在酒店工作達一定時數，即可按日抽成。民國96 年7
    月18日晚間，甲○○介紹其乾妹乙○○前往位在台北市○○
    ○路某「金瑟酒店」應徵，結束後，遂偕乙○○前往台北縣
    永和市○○○市○街，於7 月19日凌晨0 時許，一同返回甲
    ○○位在台北縣永和市○○路213 巷34號2 樓A 室之租屋處
    。嗣於同日凌晨3 、4 時許，甲○○與乙○○在上址共同施
    用來源不詳之第二級毒品4-甲氧基安非他命（4-Methoxyamp
     hetamine 、即PMA） 、第三級毒品對－甲氧基甲基安非他
    命（Para-met hoxymeth amphetamine 、即PMMA）、愷他命
    （Ketamine）、norketam ine（為Ketamine之代謝物）等毒
    品後，並發生性行為，隨後甲○○即先行就寢。未料，乙○
    ○因施用過量之毒品PMA 、PMMA及愷他命引發中毒性休克而
    於同日上午月9 時許陷入昏迷，而甲○○邀請友人至住處施
    用毒品，本應注意混合施用多種毒品，極易導致休克甚至猝
    死，如有危及生命情狀，應立即送醫救治，詎於上午10時許
    醒來時發覺乙○○已陷入昏迷狀態，且依當時情狀，亦無不
    能注意之情事，竟未將乙○○送醫急救，反將乙○○留置在
    其租屋處，直至下午14時許，見乙○○已然死亡，更將乙○
    ○之屍體放入車號1602-ER 自用小客車後座，進而駕駛該車
    前往台北縣永和市中正橋下河堤停車場，基於遺棄屍體之犯
    意，將乙○○之屍體棄置在新店溪裸露之河床旁。乙○○遂
    因多重毒品作用，引發中毒性休克及呼吸性休克死亡。
二、案經臺北縣政府警察局永和分局報告臺灣板橋地方法院檢察
    署檢察官相驗後，自動檢舉偵查起訴。
    理  由
一、訊據被告甲○○於本院審理中矢口否認涉有上開犯行，辯稱
    ：其醒來時發覺乙○○倒臥在地，四肢僵硬，且沒有反應，
    因為害怕會被發現施用毒品，與乙○○的死亡扯上關係，所
    以就將乙○○裝入車內，丟到中正橋下的河堤邊云云。經查
    ：
  (一)被害人乙○○係於96年7 月19日18時10分許，經路人游維台
    、江倉耀在台北縣永和市中正橋堤外河道上發覺陳屍該處並
    報警處理，此經證人游維台、江倉耀於警詢中證述在卷。而
    經臺北縣政府警察局永和分局報由台灣板橋地方法院檢察署
    檢察官督同法醫師於翌日（即20日）上午前往台北縣立殯儀
    館相驗屬實，亦有該署相驗屍體證明書1 件在卷可查（見台
    灣板橋地方法院檢察署96年度相字第890 號卷第19頁）。經
    法醫師蕭開平解剖鑑定結果，認：「死者經解剖在頭皮臉部
    有多處擦挫傷，但均為表皮傷，非致命傷，但在肺部有明顯
    肺水腫，吸入沙土，蝶竇積血水等，支持有溺水之證據。由
    屍體停留地點似為淺沙灘，漲停潮間積水不高，由毒物化驗
    得死者體液中含有安非他命類濫用藥物PMA 、PMMA、愷他命
    等，且已達致死劑量等，支持生前使用過量、多重濫用藥物
    致中毒性休克死亡。由血、尿、胃液之PMMA濃度分別為0.21
    5 、0.358 、1.261 μg/ml等，其中胃部濃度高於血、尿中
    ，支持為食入PMMA及愷他命等多重濫用藥物後死亡。．．．
    死者之死亡機轉為中毒性休克及呼吸性休克，死亡原因為使
    用安非他命沿生物PMMA及愷他命、溺水窒息，最後因多重濫
    用藥物中毒、中毒性休克及呼吸性休克而死亡」等語，亦有
    法務部法醫研究所鑑定報告書1 件在卷可佐（見上開96年相
    字第890 號卷第111 至112 頁）。而法務部法醫研究所復認
    為：「（一）本案乙○○體液中含有高量之愷他命、PMMA，
    並已達致死劑量，故研判死者遭丟棄於水中前即已瀕死亡或
    已經死亡。（二）死者有明顯肺水腫，亦可為藥物中毒導致
    肺水腫之特徵，其膝蓋、左、右脛前區及左肘有多處生前挫
    傷，支持死者較似在死亡前或中毒休克狀況下，尚有搬移碰
    撞之證據。（三）氣管內有少量沙土，雖可為生前吸入溺水
    之證據，但亦無法排除若長時間在較髒之水質下，及波浪較
    大之狀況下，亦可導致沙土流入氣管之可能性。（四）綜合
    研判：1.死者雖有雙肺水腫、少量沙土於氣管內及蝶竇內有
    血水等溺水特徵，若相較毒品濃度已達致死濃度科學性數據
    ，二者證明力之研判，死者主要死因仍為濫用藥物過量致中
    毒性休克死亡。2.無法完全排除在搬運屍體時，死者瀕休克
    死亡，即死者處於休克尚存有氣息，而兇嫌無醫學專業知識
    致延誤就醫而在短時間內棄屍於水中之可能性」等語（見上
    開相驗卷第143 至144 頁）。而法務部法醫研究所亦函覆本
    院：「依文獻記載愷他命之致死劑量寫中約在3.0 μg/ml，
    PMA 致死劑量血中約為0.4-1.8 μg/ml，PMMA之致死劑量血
    中約為0.85μg/ml，以單一PMMA即可致命，若再加上PMA 、
    愷他命之加成作用，死者極易死亡。以胃、血、尿內PMMA濃
    度分別為37.281、5.591 及4.656 μg/ml，研判食入大量PM
    MA後短時間內（尚未完全由胃內吸收及尚未完全由血中代謝
    至尿中）死亡（數小時內）」等語；且「因PMMA在現今科學
    文獻中尚無確定之人體內半衰期之數據，無法正確推算死者
    服用PMMA至死亡的時間，故僅能以PMMA為甲基安非他命之衍
    生化學異構物研判為數小時（4 至24小時內）」等語（見本
    院卷）。
  (二)次查，依乙○○所持用之0000000000號行動電話雙向通聯紀
    錄顯示，乙○○之行動電話於96年7 月19日凌晨2 時28分40
    秒曾與褚益德所持用之0000000000號行動電話通話830 秒，
    就此，證人褚益德於偵訊中證稱：「我記得最後一通電話是
    我跟她吵架電話」等語（見96年偵字第23813 號卷第296 頁
    ）。而上述通話後，乙○○所持用之0000000000號行動電話
    直至96年7 月19日上午8 時47分許仍陸續發出簡訊（見96年
    偵字第23813 號卷第145 頁），此後直至下午13時20分許始
    出現發話紀錄。可見乙○○約於96年7 月19日上午9 時許即
    因服用過量毒品而昏迷。再比對法務部法醫研究所之鑑定意
    見，乙○○於7 月19日清晨3 至5 時間服用毒品，至上午9
    時許即陷入昏迷，堪予認定。
  (三)而被告於於96年10月5 日警詢中即供承：「乙○○大約凌晨
    1 至3 時左右到我住處，之後她從皮包內取出搖頭丸、愷他
    命、一粒眠吸食，並要我陪她吸食，所以我就跟她一起吸食
    ，之後我們發生性關係，性行為後我就休息了，她自己一個
    人在旁邊看電視，隔天下午我起床時看見她倒在地上，並發
    現搖頭丸、一粒眠都沒有了，只剩下一些愷他命在桌上」等
    語（見96年偵字第23813 號卷第12頁、第13頁）。並於偵訊
    中供稱：「（問：為何告訴警察乙○○自行離開）因為乙○
    ○吃藥死掉，我沒有遇過這種事情，很緊張，所以才騙警察
    」等語（見上開卷第291 頁）。嗣於偵訊及本院審理中亦供
    稱死者乙○○生前所服用之藥物為K 他命粉末、藥錠狀之搖
    頭丸約4 、5 顆，另有鋁箔裝之紅色小藥丸，應為一粒眠等
    語（見本院97年7 月31日審理筆錄第6 頁），此核與前述解
    剖鑑定死者乙○○體液中之毒品成分為PMA 、PMMA及愷他命
    乙節相符，可見被告所供稱與死者乙○○共同施用一粒眠、
    搖頭丸、愷他命等毒品之自白與事實相符。再依被告所持用
    之0000000000號行動電話通聯記錄顯示，被告曾於7 月19日
    凌晨3 時30分28秒許以行動電話撥打褚益德所持用之000000
    0000號行動電話，通話時間為499 秒，此後，至同日凌晨3
    時49分51秒、4 時33分26秒、5 時25分38秒均仍有發話記錄
    ，通話時間分別為289 秒、239 秒、148 秒，迄至同日上午
    10時38分14秒，始與周若情所持用之000000 0000 號行動電
    話通話379 秒，隨後自同日12時23分許至14時48分許，被告
    仍在其住處陸續與他人通話。由此，足證被告自該日清晨5
    時30分許至10時30分許，應仍在睡眠中，然至遲於上午10時
    30分許應已發覺乙○○已處於休克昏迷狀態。然被告自10時
    38 分 許與周若情通話後，至12時23分許約有2 小時未有任
    何對外通話，亦未將乙○○送醫施救。惟被告邀同死者乙○
    ○於深夜前往其住處，並共同施用毒品，就施用多重毒品後
    所極易引發之休克情狀，居於保護救助之保證人地位，以防
    發生死亡之實害結果。是被告見乙○○因施用毒品而倒地休
    克昏迷，竟未予以送醫救助，反置乙○○於其住處，而致發
    生死亡結果，被告違反防止乙○○死亡發生之注意義務，且
    依當時情狀又無不可避免情事，是被告就乙○○之死亡顯有
    過失甚明。此外，依前述法醫研究所之鑑定意見，被告服用
    過量之PMMA，約於4 至24小時內死亡，足見被告倘於10時30
    分許發覺死者乙○○昏迷，即行將乙○○送醫急救，死亡結
    果當不至發生，是被告違反救助義務之過失與乙○○死亡結
    果間亦有相當因果關係甚明。
  (四)此外，並有現場照片、現場圖、臺灣板橋地方法院檢察署檢
    察官勘驗筆錄、相驗屍體證明書、解剖照片等在卷可佐。雖
    公訴意旨認被告係基於殺人之犯意而未對乙○○施加救助云
    云，然證人即乙○○之男友褚益德於警詢中陳稱：「我曾打
    電話給乙○○，要她過來找我，那時乙○○說她在乾哥阿盛
    （即被告）那裡打撞球，我怪她去哪裡也沒跟我講，然後我
    們就吵起來，後來阿盛打電話告訴我說，乙○○跟我吵架後
    ，有要阿盛帶她來找我，但阿盛認為那是我跟乙○○間的感
    情問題，他不想管，所以乙○○就生氣搭計程車走了」等語
    （見96年偵字第23813 號第287 頁），足證死者於96年7 月
    18日晚間至7 月19日凌晨應係與男友褚益德發生爭執，而未
    與被告有何仇怨。而被告於警詢中復供承：「我發現乙○○
    倒在地上時，有拍動她、搖她、叫她名字，且發現她眼睛都
    閉不起來，臉色發紫、全身冰冷、手腳僵硬，我有急救，想
    倒飲料進入乙○○的嘴巴，但下巴都無法打開，我就認定她
    死亡了，我自己有吃藥害怕，且有答應我女友及小超（指褚
    益德）不能讓乙○○吃藥，但是她有吃藥並死亡了，我不知
    道如何面對他們，不敢報警，也不敢讓別人知道」等語，可
    見被告亦無殺害死者乙○○之犯意，且被告如有意殺害乙○
    ○，以死者乙○○身為瘦弱女子，自可以其他暴力手段相加
    即可遂其目的，無須自行冒險陪同死者服用毒品。此外，亦
    查無其他積極證據證明被告有何殺人之犯意，是公訴意旨所
    認，尚有誤會。被告過失致死犯行，事證明確已臻，堪予認
    定。
  (五)另就遺棄死者乙○○之屍體部分，業經被告於警詢、偵訊及
    本院審理中坦承不諱，且對照被告於警詢中供稱：「於96年
    7 月19日下午將乙○○之屍體放置在車號1602-ER 自用小客
    車後座，載往中正橋下河堤旁丟棄」、「大約在下午2 、3
    時許棄屍」等語（見96年偵字第23813 號卷第11頁、第13頁
    ），對照卷附雙向通聯記錄所顯示之基地台位置（見上開偵
    查卷第188 頁），被告至該日下午14時53分許離開其住處，
    足見被告所為上開自白與事實相符，自得加以採信。再者，
    依前述法醫研究所之鑑定結果，「死者氣管內有少量沙土，
    雖可為生前吸入溺水之證據，但亦無法排除若長時間在較髒
    之水質下，及波浪較大之狀況下，亦可導致沙土流入氣管之
    可能性」等語、「相較毒品濃度已達致死濃度科學性數據，
    二者證明力之研判，死者主要死因仍為濫用藥物過量致中毒
    性休克死亡」等語以觀，死者乙○○於服用過量毒品後引發
    中毒性休克死亡，被告將乙○○之屍體棄置在新店溪旁，要
    屬遺棄屍體。是被告此部分犯行，事證亦已臻明確，堪予認
    定。
二、按最高法院83年度台上字第4471號判決見解認為，「刑法上
    過失不純正不作為犯之成立要件，係居於保證人地位之行為
    人，因怠於履行其防止危險發生之義務，致生構成要件之該
    當結果，即足當之」。本件被告居於保證人地位而怠於防止
    死者乙○○發生死亡結果，核被告所為，係犯刑法第276 條
    第1 項之過失致死罪。另被告將乙○○之屍體棄置在中正橋
    下之新店溪旁，核被告此部分所為，則係犯刑法第247 條第
    1 項之遺棄屍體罪。公訴意旨雖認被告所犯為刑法第271 條
    第1 項之殺人罪云云，然按最高法院91年度台上字第1032號
    判決見解所認，「刑事訴訟法第三百條所謂變更起訴法條，
    係指在不擴張及減縮原訴範圍之原則下，法院得就有罪判決
    ，於不妨害公訴之基本社會事實同一（即公訴事實之同一性
    ）之範圍內，得自由認定事實，變更檢察官所引應適用之法
    條而言」。查本件起訴書所載犯罪事實已敘明：「甲○○明
    知其二人違法同時施用毒品及其有以上揭租屋處，供乙○○
    施用毒品之行為，而施用上揭毒品足使人之生命、身體發生
    危險，依法應負防止乙○○發生死亡結果之義務。竟於性行
    為結束後先行入睡，而不顧乙○○之死活。嗣甲○○於同日
    上午某時醒後，在對於乙○○有保證人地位之情況下，明知
    倘將乙○○迅速送醫急救下，仍有使乙○○存活之可能，竟
    因擔心其施用毒品之行為遭警察偵辦及牽涉乙○○施用毒品
    之刑事案件，捨將乙○○送醫急救之必要作為，而擇將乙○
    ○身體棄置之舉措，以此不作為使乙○○生命機能與時消逝
    」等基本社會事實，僅被告主觀上究屬基於殺人之犯意抑或
    僅有過失，且依起訴書犯罪事實欄所載，公訴意旨亦有論及
    被告擅將乙○○屍體丟棄於中正橋下新店溪之行為，是本院
    在不妨害公訴之基本社會事實同一之範圍內，自得變更起訴
    法條，併此敘明。被告所犯上開二罪間，犯意各別，行為互
    殊，應予分論併罰。本院審酌被告與死者乙○○以乾兄妹相
    稱，見死者服用過量毒品昏迷，竟見死不救，未予送醫救治
    ，致乙○○死亡，且於其死後，反將死者載往新店溪旁之河
    床遺棄等犯罪動機、目的、手段，並考量死者乙○○死亡時
    年僅19歲，正值人生精華階段，竟因被告未予施救而喪命，
    造成其父、母及家屬莫大之哀慟等犯罪所生危害程度，並考
    量被告犯罪後飾詞否認犯罪，且未與死者家屬達成和解之態
    度，分別量處如主文所示之刑，並定應執行刑如主文所示。
據上論斷，應依刑事訴訟法第299 條第1 項前段、第300 條，刑
法第276 條第1 項、第247 條第1 項、第51條第5 款，刑法施行
法第1條之1，判決如主文。
本案經檢察官馬凱蕙到庭執行職務。
中    華    民    國    97    年    8     月    28    日
                  刑事第十四庭  審判長法  官  林海祥
                                      法  官  許炎灶
                                      法  官  汪怡君
上列正本證明與原本無異。
如不服本判決，應於判決送達後十日內敘明上訴理由，向本院提
出上訴狀（應附繕本），上訴於臺灣高等法院。
                                      書記官  田世杰
中    華    民    國    97    年    8     月    28    日
附錄本案論罪科刑法條全文：
中華民國刑法第276條
因過失致人於死者，處二年以下有期徒刑、拘役或二千元以下罰
金。
從事業務之人，因業務上之過失犯前項之罪者，處五年以下有期
徒刑或拘役，得併科三千元以下罰金。
中華民國刑法第247條
損壞、遺棄、污辱或盜取屍體者，處六月以上五年以下有期徒刑
。
損壞、遺棄或盜取遺骨、遺髮、殮物或火葬之遺灰者，處五年以
下有期徒刑。
前二項之未遂犯罰之。


司法院資訊處製作；財團法人民間司法改革基金會備份。
